【裁判字號】    99,司財管,58
【裁判日期】    990819
【裁判案由】    選任遺產管理人
【裁判全文】
臺灣士林地方法院民事裁定            99年度司財管字第58號
聲  請  人  陽信商業銀行股份有限公司
法定代理人  甲○○
聲請人聲請選任被繼承人丙○○之遺產管理人事件，本院裁定如
下：
    主  文
選任乙○○（男，民國○○年○ 月○○日生，身分證統一編號：Ｚ000
000000號）為被繼承人丙○○之遺產管理人。
准對被繼承人丙○○（男，民國○○年○○月○○日生，身分證統一編
號：Ｚ000000000號，生前住臺北市○○區○○路35巷3 號4 樓，
已於民國98年12月11日死亡）之大陸地區以外繼承人為承認繼承
之公示催告。
被繼承人丙○○之大陸地區以外繼承人，應自前項公示催告最後
登載新聞紙之日起，壹年貳月內承認繼承，上述期限屆滿，無繼
承人承認繼承時，被繼承人丙○○之遺產，於清償債權並交付遺
贈物後，如有賸餘即歸屬國庫。
程序費用由被繼承人丙○○之遺產負擔。
    理  由
一、按先順序繼承人均拋棄其繼承權時，由次順序之繼承人繼承
    ，其次順序繼承人有無不明或第四順序之繼承人均拋棄其繼
    承權者，準用關於無人承認繼承之規定，民法第1176條第6
    項定有明文。次按繼承開始時，繼承人有無不明，而無親屬
    會議或親屬會議未於一個月內選定遺產管理人者，利害關係
    人得聲請法院選任遺產管理人，並由法院依公示催告程序，
    定六個月以上之期限，公告繼承人，命其於期限內承認繼承
    ，民法第1177條、第1178條第1 項、第2 項規定甚明。
二、本件聲請意旨略以：被繼承人丙○○於民國95年7 月24日向
    聲請人借款新臺幣725 萬元，並以其所有座落臺北市○○區
    ○○路35巷3 號2 樓、4 樓之建物及其基地應有部分供借款
    之擔保，詎料丙○○於98年12月11日死亡，其全體繼承人皆
    已拋棄繼承，亦未召開親屬會議選定遺產管理人，為保障聲
    請人之權益，俾利聲請執行名義，爰依法聲請選任遺產管理
    人等語，並提出借款借據暨約定書、抵押權設定契約書、他
    項權利證明書、戶籍謄本、繼承系統表、本院99年3 月24日
    士院木家相99年度司繼字第55號函等件為證。
三、經查，聲請人主張被繼承人丙○○已於民國98年12月11日死
    亡，其法定各順位之繼承人均已拋棄繼承，且經本院准予備
    查在案，而被繼承人生前仍積欠聲請人債務未還等情，業據
    提出上開證據為佐，並經本院依職權調閱本院99年度司繼字
    第55號拋棄繼承事件卷宗查核無誤，自堪信為真正。又聲請
    人既為被繼承人之債權人，其對於被繼承人之遺產具有利害
    關係，自屬法律上之利害關係人，故其聲請選任被繼承人之
    遺產管理人，洵屬有據，應予准許。本院審酌乙○○為被繼
    承人丙○○之胞弟，雖已拋棄繼承被繼承人丙○○之遺產，
    然其陳明願意擔任被繼承人丙○○之遺產管理人，且其為高
    中畢業，擔任大樓管理員（見本院99年7 月6 日非訟事件筆
    錄），具有相當之智識能力，應能勝任遺產管理人之職務，
    故認本件選任乙○○為被繼承人丙○○之遺產管理人為適當
    ，並依法為承認繼承之公示催告。
四、依非訟事件法第157 條，裁定如主文。
五、如不服本裁定，應於裁定送達後10日內，以書狀向本院提出
    抗告狀，並繳納抗告費新臺幣1,000元。
中    華    民    國    99    年    8     月    19    日
                  家事庭司法事務官

司法院資訊處製作；財團法人民間司法改革基金會備份。
